臺灣高等法院刑事裁定
109年度抗字第1526號
抗  告  人
即被逮捕人  戴正峯


上列抗告人即被逮捕人因聲請提審案件，不服臺灣宜蘭地方法院
中華民國109年8月22日裁定（109年度提字第11號），提起抗告
，本院裁定如下：
    主  文
抗告駁回。                                              
    理  由
一、原裁定意旨略以：聲請人即被逮捕人戴正峯於民國109年8月
    22日上午11時10分許，未經其胞弟戴正銘之同意，而擅自進
    入戴正銘所有並居住中，位於宜蘭縣○○市○○路000巷00號4樓
    之5之住宅，經戴正銘報警並要求聲請人應離去上址，聲請
    人仍拒未離開上址，嗣宜蘭縣政府警察局宜蘭分局（下稱宜
    蘭分局）進士派出所警員尤聖堯、范翕翔到場，經戴正銘出
    示上址建物之所有權狀後，戴正銘與警員即告知並要求聲請
    人應限時5分鐘內離去上址，然聲請人仍藉故留滯上址不肯
    離去，戴正銘遂當場向在場警員提出告訴，經警員於同日上
    午11時51分對聲請人告知權利後依現行犯逮捕聲請人乙情，
    業據證人戴正銘指證在卷，並有警員尤聖堯、范翕翔職務報
    告書、調查筆錄、指認犯罪嫌疑人記錄表、宜蘭分局執行逮
    捕、拘禁告知本人及親友通知書、偵辦刑案照片黏貼紀錄表
    、上址建物所有權狀在卷可稽，前揭逮捕依據、過程亦經到
    場處理員警尤聖堯於原審到庭陳述明確，是本件警員尤聖堯
    、范翕翔接獲報案到場處理，於屋主戴正銘提出告訴後，以
    聲請人為涉嫌刑法第306條侵入住宅罪之現行犯，並依刑事
    訴訟法第88條第1項、第2項規定逕行逮捕，核無違誤，聲請
    人聲請提審為無理由，應予駁回，並將戴正峯解返宜蘭分局
    。至聲請人於原審訊問時稱：其非「無故」侵入住宅，應不
    構成涉犯刑法第306條之罪嫌，且不能僅因兄弟不和睦，就
    阻止其探視父母云云。然此為聲請人上開犯罪事實認定之問
    題，尚待檢察官及法院日後依法實質偵查、審理予以認定，
    非提審程序所得審認之範疇等語。
二、抗告意旨略以：
㈠、抗告人即被逮捕人戴正峯是為探望生病的年老母親才進入上
    開住所，且為等待母親用餐才會停留在屋內，因與胞弟即告
    訴人發生爭執而引起警方介入家中事務，並非「無故」侵入
    他人住宅。抗告人既然不符合犯罪要件，沒有犯罪，何來現
    行犯之逮捕？
㈡、警方所為屬於公權力之濫用，違反裁量權或逮捕的比例原則
    ，造成侵害事件非常明顯。原審法院未審酌抗告人是否為現
    行犯，認非屬認定案件實體原因及必要性，實有所缺失，因
    為抗告人並不是現行犯，使用逮捕之方法，即為程序不合法
    等語。
三、按受理提審聲請之法院，於繫屬後24小時內，應向逮捕、拘
    禁之機關發提審票，並即通知該機關之直接上級機關。但被
    逮捕、拘禁人已回復自由，得以裁定駁回之，提審法第5條
    第1項第3款定有明文。揆諸該條修正之立法理由謂：「法院
    對於提審之聲請，除無提審之必要者外，原則上均應向逮捕
    、拘禁之機關發提審票，提審被逮捕、拘禁人以查明其逮捕
    、拘禁是否合法，爰將原條文第4條及第5條予以合併，明定
    法院發提審票之原則及例外，俾符實需」「所謂無提審之必
    要，例如：經法院逮捕、拘禁者，採行法官保留原則，已符
    合憲法第8條保障人權之意旨，與第1條第1項前段之要件不
    符；依第1條第1項但書之規定，已得依其他法律規定處理，
    自無提審之實益；又為保障被逮捕、拘禁人依其他法律規定
    聲請即時救濟之權益，法院於裁定駁回提審之聲請時，將聲
    請書狀及其附件影本函知逮捕、拘禁之機關，俾利其依相關
    法律即時處理；至於被逮捕、拘禁人已回復自由者（包括有
    附條件的具保、責付或限制住居與無附條件的釋放）或已死
    亡者，法院事實上無從提審。爰訂定第1項第1款至第4款，
    明定駁回提審聲請之程序事由，避免進行重覆或無實益之程
    序。」等語，據此，受逮捕或拘禁人，如於聲請提審遭法院
    駁回後，已回復自由，縱提出抗告，抗告法院本於立法意旨
    ，自應認抗告為無理由，予以駁回。
四、經查，抗告人戴正峯於109年8月22日上午11時51分，經宜蘭
    分局員警認涉犯刑法第306條無故侵入住宅罪嫌，屬現行犯
    ，而依刑事訴訟法第88條之規定予以逮捕，因抗告人聲請提
    審，原審法院乃於同日晚間7時4分訊問抗告人後，認員警逮
    捕程序並無違法之處，裁定駁回抗告人之聲請，並將抗告人
    解返宜蘭分局。抗告人雖於109年9月1日提出抗告，但抗告
    人於當日解返宜蘭分局續行偵查後業經釋放，現並未處於受
    逮捕、拘禁狀態，亦無任何在監在押之情形，有本院被告前
    案紀錄表1份在卷可稽。是抗告人既已回復自由，揆諸前揭
    說明，即不符合聲請提審之要件，抗告人猶執前詞提起抗告
    ，為無理由，應予駁回。
據上論斷，應依提審法第10條第2項前段，裁定如主文。
中　　華　　民　　國　　109 　年　　9 　　月　　14　　日
                  刑事第二十庭  審判長法　官  王復生　
                                      法　官  遲中慧　
                                      法　官　張紹省
以上正本證明與原本無異。
不得再抗告。
                                      書記官  莫佳樺
中　　華　　民　　國　　109 　年　　9 　　月　　15　　日